【裁判字號】    96,交易,839
【裁判日期】    971226
【裁判案由】    公共危險
【裁判全文】
臺灣士林地方法院刑事判決             96年度交易字第839號
公  訴  人  臺灣士林地方法院檢察署檢察官
被      告  甲○○
上列被告因公共危險案件，經檢察官提起公訴（96年度偵字第13
071 號），本院判決如下：
    主  文
甲○○服用酒類，不能安全駕駛動力交通工具而駕駛，處有期徒
刑參月，如易科罰金，以新臺幣壹仟元折算壹日。
    事  實
一、甲○○前於民國94年間因公共危險案件，經本院於94年10月
    28日，以94年度士交簡字第1543號判決處罰金銀元18000 元
    ，於94年12月9 日確定，並於95年1 月19日執行完畢；復於
    96年間因公共危險案件，經本院以96年度士交簡字第1331號
    判決處罰金新臺幣84000 元，後經撤回上訴確定。詎其猶不
    知惕勵，於96年10月9 日晚上11時30分許起至96年10月10日
    凌晨3 時許止，在臺北市○○區○○路3 段245 巷2 號綵緹
    卡拉OK，與友人一同飲用威士忌酒類後，已達不能安全駕駛
    動力交通工具之程度，竟於96年10月10日晚間10時許，飲酒
    後駕駛動力交通工具車牌號碼DZS －189 號輕型機車，離開
    其位於臺北市○○區○○路113 巷95弄103 號3 樓之住處。
    嗣於同日晚間10時59分許，行經臺北市○○區○○路402 號
    前為警攔查，進而對甲○○實施酒測，測得其呼氣所含酒精
    成分每公升0 ‧68毫克而查獲。
二、案經臺北市政府警察局內湖分局報告臺灣士林地方法院檢察
    署檢察官偵查起訴。
    理  由
壹、證據能力部分：
    本案所引用之供述及非供述證據，經本院依法踐行調查證據
    程序，檢察官及被告甲○○均不爭執各該證據之證據能力，
    且亦查無依法應排除其證據能力之情形，是後述所引用證據
    之證據能力均無疑義。
貳、實體部分：
一、訊據被告甲○○對於上揭事實坦白承認，復有臺北市政府警
    察局舉發違反道路交通管理事件通知單影本、警員所製作之
    刑法第185 條之3 案件測試觀察紀錄表各1 紙附卷可按，及
    有被告簽署之「確已飲酒結束逾15分鐘以上，且無服用含酒
    精成分之物品」之酒後時間確認單、酒精濃度測試表各1 紙
    顯示其呼氣所含酒精成分為每公升0 ‧68毫克情形可佐。又
    依卷附之生理平衡檢測表所記載，被告於檢測時就檢測內容
    有檢測結果不合格之情形，經認定為不能安全駕駛。而依交
    通部運輸研究所90年9 月24日運安字第900005854 號函所載
    呼氣中酒精濃度每公升含量為0 ．25毫克，即相當於血液中
    酒精濃度（ＢＡＣ）百分之0 ．05，且依該函所附該所79年
    「駕駛人行為反應之研究─酒醉駕車對駕駛行為之分析研究
    」指出：ＢＡＣ達百分之0 ．03至百分之0 ．05時，對駕
    駛能力之影響為：多數駕駛人心境逐漸變幻不定，視覺與反
    應靈敏性減弱，對速度及距離的判斷力差。對心理行為之影
    響為：觀察力逐漸欠缺，心情漸趨輕鬆，自信心增加，多話
    ，精神狀態處於陶醉感。ＢＡＣ到達百分之0 ．05至百分
    之0 ．08時，對駕駛能力之影響為：反應遲鈍，駕駛能力受
    損，遲而不決或決而不行。對心理行為之影響為：情緒鬆弛
    ，感情與行為趨向誇張，肌肉不協調，精神處於興奮狀態。
    ＢＡＣ到達百分之0 ．08至百分之0 ．15時，對駕駛能力
    之影響為：判斷力嚴重受到影響，體能與精神協調受損，駕
    駛之體能困難增加。對心理行為之影響為：產生情緒異常現
    象，步伐不平穩，言語不清，反應惡劣，記憶及判斷力受損
    ，精神處於錯亂狀態。超過百分之0 ．15時，對駕駛能力
    之影響為：視線搖晃，駕駛已進入恍惚狀態，判斷及理解遭
    到扭曲，駕駛不穩定。對心理行為之影響為：意識不明，嘔
    吐，站、走及講話困難，責任感喪失，精神處於麻痺狀態。
    超過百分之0 ．5 時，對駕駛人能力之影響為：無法開車
    。對心理行為之影響為：爛醉如泥，失去知覺可能致死，精
    神處於昏睡狀態。被告於本件所測得之呼氣所含酒精成分為
    每公升0 ．68毫克，相當於血液中酒精濃度（ＢＡＣ）百分
    之0 ．136 ，依上開說明，其判斷力嚴重受到影響，體能與
    精神協調受損，駕駛之體能困難增加。復參酌案發時被告經
    生理協調平衡檢測經認定為不能安全駕駛之情形，益見被告
    當時確已達於不能安全駕駛動力交通工具程度，而仍駕車。
    本件事證已經明確，被告上揭犯行足可認定，應依法論科。
二、查刑法第185 條之3 之規定業經修正，於97年1 月2 日公布
    ，97年1 月4 日生效施行。修正前刑法第185 條之3 規定：
    「服用毒品、麻醉藥品、酒類或其他相類之物，不能安全駕
    駛動力交通工具而駕駛者，處一年以下有期徒刑、拘役或三
    萬元以下罰金。」；修正後刑法第185 條之3 規定：「服用
    毒品、麻醉藥品、酒類或其他相類之物，不能安全駕駛動力
    交通工具而駕駛者，處一年以下有期徒刑、拘役或科或併科
    十五萬元以下罰金。」，即刑法第185 條之3 之罰金刑由修
    正前之科新臺幣3 萬元以下罰金，並依刑法施行法第1 條之
    1 第2 項但書提高3 倍即科新臺幣9 萬元以下罰金，修正為
    科或併科新臺幣15萬元以下罰金。本件被告行為後法律有變
    更，比較行為時法與裁判時法之結果，以行為時法有利於被
    告，依刑法第2 條第1 項前段之規定，應適用行為時之修正
    前刑法第185 條之3 之規定處罰，合先敘明。
三、核被告甲○○所為，係犯修正前刑法第185 條之3 之服用酒
    類不能安全駕駛動力交通工具而駕駛罪。爰審酌被告已有多
    次公共危險前科紀錄，仍不知惕勵，而再服用酒類後，於不
    能安全駕駛之情形下，仍貿然駕駛車輛上路，危及道路交通
    安全，且乏尊重其他用路人生命、財產安全之觀念，所為非
    是，及被告被查獲後，經測得之呼氣所含酒精成分高達每公
    升0 ‧68毫克之犯罪情節，被告之智識程度、犯罪所生危害
    ，惟念其犯後為前開自白，態度尚佳等一切情狀，量處如主
    文所示之刑，並諭知易科罰金之折算標準，以示懲儆。
據上論斷，應依刑事訴訟法第284 條之1 、第299 條第1 項前段
，修正前刑法第185 條之3 ，刑法第2 條第1 項前段、第41條第
1 項前段，刑法施行法第1 條之1 第1 項、第2 項但書，判決如
主文。
本案經檢察官余秉甄到庭執行職務。
中    華    民    國    97    年    12    月    26    日
                  交通法庭法  官  王美玲
以上正本證明與原本無異。
如不服本判決，應於收受送達後10日內向本院提出上訴書狀，其
未敘述上訴理由者，應於上訴期間屆滿後20日內向本院補提理由
書狀（均須按他造當事人之人數附繕本）。
                          書記官  林靜枝
中    華    民    國    97    年    12    月    26    日
附錄論罪科刑法條：
修正前刑法第185 條之3 ：
  服用毒品、麻醉藥品、酒類或其他相類之物，不能安全駕駛動
  力交通工具而駕駛者，處1 年以下有期徒刑、拘役或3 萬元以
  下罰金。


司法院資訊處製作；財團法人民間司法改革基金會備份。
